【裁判字號】    99,訴,127
【裁判日期】    990617
【裁判案由】    強盜等
【裁判全文】
臺灣高雄地方法院刑事判決               99年度訴字第127號
公  訴  人  臺灣高雄地方法院檢察署檢察官
被      告  甲○○
選任辯護人  洪國欽律師（法扶）
上列被告因強盜等案件，經檢察官提起公訴（98年度偵字第9917
號），本院判決如下：
    主  文
甲○○犯結夥三人以上攜帶兇器強盜罪，處有期徒刑捌年。
    事  實
一、甲○○與丙○○、丁○○於民國97年10月16日4 時15分許，
    由丁○○駕駛銀色國瑞牌租賃小客車1 輛而將原車牌號碼
    5019-HH 改懸掛7H-0880 （該銀色租賃車係丁○○與丙○○
    於同年月12日21時18分許，至位於高雄市小港區○○○路63
    號之全球小客車租賃有限公司，由丁○○簽訂汽車出租單擔
    任承租人，丙○○則以「楊文彬」之名義於汽車出租單之連
    帶保證人欄位填載其個人資料，而向該公司之業務員黃明裕
    租用前開登記於賽維斯有限公司名下之銀色租賃車；另7H-
    0880車牌2 面為丙○○於97年10月15日凌晨某時，在高雄縣
    湖內鄉東方工專附近拾獲後侵占入己，備供作案使用，而丙○○此部分侵占離本人持有物罪，業經臺灣嘉義地方法院98
    年度訴字第42號判決確定），搭載甲○○及丙○○，3 人共
    同基於意圖為自己不法所有之犯意聯絡，前往高雄市小港區
    ○○○路477 號之台灣優力加油站佯裝加油，待加滿油上油
    箱蓋時，即由丁○○負責把風，甲○○與丙○○則戴鴨舌帽
    、口罩下車，甲○○持藍波刀、丙○○持西瓜刀喝令加油站
    員工蘇靜美、盧怡君不要動，以強暴脅迫方式使員工蘇靜美
    、盧怡君不能抗拒，甲○○強行取走收銀機內硬幣錢盤、丙○○則以刀割下盧怡君身上之現金腰包得手後（丁○○、丙○○所涉此部分強盜犯行，業經臺灣臺南地方法院以98年度
    訴字第214 、652 號判決判處有期徒刑7 年2 月、7 年8 月
    在案），迅速共乘上開小客車逃逸，總計取得現金22,480
    元（至於彼等犯案所使用之7H-0880 車牌2 面、藍波刀、西
    瓜刀等物，則於彼等犯案後隨處丟棄）。
二、案經屏東縣政府警察局屏東分局報請臺灣屏東地方法院檢察
    署轉呈臺灣高等法院檢察署令轉臺灣高雄地方法院檢察署檢
    察官偵查起訴。
    理  由
一、證據能力部分；
  (一)證人丁○○、蘇靜美、盧怡君於警詢中所為之供述，係屬被
    告以外之人於審判外之陳述，為傳聞證據，且證人蘇靜美、
    盧怡君未於本院審理時，以證人身分依法定程序，到場具結
    陳述，並接受被告之詰問，故其等於警詢中所為之陳述，自
    不得採為證據；又證人丁○○業於本院審理中到庭作證，其
    證述內容與先前於警詢中之供述並無重大歧異，亦無傳聞法
    則例外之適用，應認上開證人於警詢中之供述，均無證據能
    力。
  (二)證人丁○○、丙○○、、蘇靜美、盧怡君、黃明裕、蔡金仁
    於偵查中所為之陳述，對被告而言，固屬被告以外之人於審
    判外之言詞陳述，然其等於檢察官偵查中所為之陳述，係經
    檢察官告以拒絕證言權、具結之義務及偽證罪之處罰後，再
    命其朗讀結文並具結後所為之陳述，有上開證人之結文在卷
    可稽。核其製作筆錄過程，並無違法取供述或證明力明顯過
    低之瑕疵，所為陳述蓋係出於供述者之真意，皆具信用性，
    本屬有證據能力之證人陳述。且於本院審理時，已依人證調
    查程序，傳喚丁○○、丙○○到場，命其立於證人之地位經
    公訴人、辯護人當庭交互詰問，並使被告有與之對質及詰問
    之機會，認已完足為合法調查之證據，保障被告之對質詰問
    權，是縱使被告認上開證人於偵查中向檢察官所為之陳述不
    可採信，然上開證人既於本院審理期日到庭行交互詰問程序
    ，已無妨害被告防禦權之虞。至於證人蘇靜美、盧怡君、黃
    明裕、蔡金仁部分，被告及其辯護人於本院審理期日調查證
    據完畢開始辯論前，審判長問被告及其辯護人最後尚有何證
    據調查，被告及其辯護人始終未曾請求傳訊蘇靜美等人到庭
    加以詰問，且表示無其他證據聲請調查，有本院99年5 月20
    日審判筆錄可稽，足認被告及其辯護人已捨棄對該證人之對
    質詰問權。復經本院於上開審判期日，依法定程序逐一提示
    並告以要旨，由被告及其辯護人依法辯論，而完足為合法調
    查之證據，自得採為判決之基礎。綜上，以證人丁○○、丙○○、、蘇靜美、盧怡君、黃明裕、蔡金仁於偵查中檢察官
    訊問時所為之陳述，於偵查中所為陳述作為證據，並無任何
    不當，依刑事訴訟法第159 條之1 第2 項之規定，當具有證
    據能力。
  (三)卷附監視器攝影光碟1 片、翻拍照片28張、車牌號碼5019-
    HH汽車出租單影本1 紙、該車97年10月16日行車紀錄1 份等
    ，乃均以科學、機械之方式對於當時之情況所為忠實且正確
    之紀錄，性質上並非供述證據，故無傳聞法則之適用，又查
    無不得為證據之狀況，自具有證據能力。
二、訊據被告甲○○矢口否認有何結夥三人以上攜帶兇器強盜之
    犯行，辯稱：伊當日沒有參與丁○○、丙○○之行搶，有不
    在場證明，可能與丁○○有車款糾紛而遭陷害，且根本不認
    識丙○○云云。經查：
  (一)97年10月16日4 時15分許，丁○○駕駛其與丙○○先前於同
    年月12日21時18分許向全球小客車租賃有限公司業務員黃明
    裕承租銀色國瑞牌小客車1 輛而將原車牌號碼5019-HH 改懸
    掛蔡金仁所有車牌號碼7H-0880 ，搭載丙○○前往高雄市小
    港區○○○路477 號之台灣優力加油站佯裝加油，待加滿油
    上油箱蓋時，即由丁○○負責把風，丙○○則戴鴨舌帽、口
    罩下車，持西瓜刀喝令加油站員工蘇靜美、盧怡君不要動，
    丙○○並以刀割下盧怡君身上之現金腰包得手後迅速逃逸，
    總計取得現金22,480元等情，業據證人丁○○、丙○○、蘇
    靜美、盧怡君、黃明裕、蔡金仁證述綦詳（偵(一)卷第21-23
    頁、第36頁、第38頁、偵(二)卷第9-12頁、第30-32 頁、第36
    -38 頁、第62頁、第66-68 頁、），復有監視器攝影光碟1
    片、翻拍照片28張、車牌號碼5019-HH 汽車出租單影本1 紙
    、該車97年10月16日行車紀錄1 份等在卷可稽（警卷第72頁
    、第102- 107頁、偵(二)卷第6 頁、第14-20 頁），此部分事
    實，堪信為真實。
  (二)又被告於前揭時間，與丙○○共同搭乘丁○○駕駛租賃小客
    車至前開加油站佯裝加油，其戴鴨舌帽、口罩下車，持藍波
    刀喝令加油站員工蘇靜美不要動，並強行取走收銀機內硬幣
    錢盤得手後，迅速與丁○○、丙○○逃逸等節，經證人即共
    犯丁○○於偵訊時證稱：97年10月16日凌晨4 時15分許，我
    跟丙○○、被告共3 人在高雄市小港區○○○路台灣優力加
    油站共同行搶，當時是由我開車載他們2 人，開車途中丙○○就提議行搶，丙○○坐副駕駛座、被告坐後座，快到達地
    點前，他們2 人都載上鴨舌帽、口罩，我沒有戴，被告拿藍
    波刀，丙○○拿西瓜刀，由他們2 人負責行搶，被告是持刀
    叫蘇靜美不要動、到加油亭拿硬幣，丙○○持西瓜刀割盧怡
    君的背包拿錢，得逞後就由我開車載他們2 人離去，在台南
    火車站附近把被告放下車，後來再把鴨舌帽、口罩、刀子丟
    棄等語（偵(一)卷第21-22 頁、偵(二)卷第62頁），於本院審理
    時證稱：97年10月16日之搶案是臨時起意，由1 個人開車，
    另外2 個人負責下車行搶，在路上尋找目標，由我們3 人同
    意後才行搶，我於偵訊時稱是丙○○提議，是指物色目標時
    丙○○有詢問我們是否適合行搶，我自己認為行搶一事沒有
    什麼人特別提議，但是經由我、丙○○及被告3 人共同的決
    定，犯案時由我開車，使用西瓜刀、藍波刀各1 支等語（本
    院卷第36-37 頁），與證人即共犯丙○○於偵查中陳稱：當
    天作案是由丁○○開車，與我、被告共同行搶優力加油站，
    是我提議行搶，有攜帶2 支西瓜刀，我跟被告各持1 把西瓜
    刀下車一起控制加油員的行動，丁○○在車上，翻拍照片中
    白色上衣是我、穿藍白條紋的是被告，搶完後我們帶被告到
    台南火車站，得手現金就分一分花用等語（偵(二)卷第36-38
    頁、第66-68 頁），及於審理中證稱：我與被告認識，97年
    10 月16 日凌晨，我與被告、丁○○在小港犯下搶案，因為
    我一開始沒有承認犯案才推說是丁○○提議行搶，行搶工具
    有西瓜刀2 支、口罩、鴨舌帽，丁○○負責開車沒有下車，
    我與被告各拿拿1 支西瓜刀，西瓜刀大約2 尺長，跟一般切
    西瓜的西瓜刀差不多等語（本院卷第39-40 頁）互核大致相
    符。雖證人丁○○、丙○○關於究係由何人提議行搶、被告
    持藍波刀或西瓜刀等細節證述不一，惟2 人所述內容均係由
    丁○○駕車、丙○○與被告持刀下車強盜無誤，且其2 人於
    97 年10 月12日至18日間前後另涉犯多起竊盜、強盜等案件
    ，自案發至偵、審程序，時間已逾1 年餘，2 位證人難免記
    憶模糊或不清，此乃事理所當然，尚不得據此遽認其等上開
    證述不可採。又就被告及辯護人對證人丁○○質以曾恐嚇被
    告代繳車款還要求被告將機車拿去貸款而生嫌隙，及對證人
    丙○○質以互不相識怎麼可能一起犯案乙節，證人丁○○淡
    然表示：我們3 人作案後，因被告不想繼續北上參與犯罪，
    我們也不勉強，並將贓款中屬於被告的部分及租車費用
    5,400 元交給被告，請被告代繳車款，至於機車貸款一事，
    因為我在銀行銀行信用不好，被告尚有信用額度，所以我與
    被告協議以被告名義貸款購車然後再點當換現，但當鋪因故
    不接受典當，我與被告雖因而產生一些口角，後來也就不了
    了之，沒有將此事放在心裡等語（本院卷第37頁），證人丙○○亦表示有做就有做，不需要狡辯等語（本院卷第41頁）
    ，且丁○○、丙○○所述亦含不利於己之陳述，渠等所涉此
    部分強盜犯行，業經臺灣臺南地方法院以98年度訴字第214
    、652 號判決判處有期徒刑7 年2 月、7 年8 月確定在案，
    應無誣指被告之動機。參以，證人蘇靜美於偵訊中亦均證述
    ：當時確實有3 個人行搶對我行搶的人有說不要動，後來警
    察有叫我聽以V8預錄甲○○的聲音，我可以從聲音聽出來，
    剛才甲○○在庭上對話的聲音也可以聽出來、身材也很像，
    所以可以確定等語明確（偵(一)卷第23頁）。本院認證人蘇靜
    美係遭被告直接持刀控制，其對於被告所持工具之印象較為
    深刻，應以其所述被告於案發時係持藍波刀為真實，足認被
    告甲○○確與丁○○、丙○○結夥三人攜帶兇器強盜甚明。
  (三)雖被告及辯護人稱被告於本案發生時不在現場，並有證人黃
    百強、乙○○可以為證。然被告自承其並無黃百強家中鑰匙
    ，若要借住會先打電話聯絡黃百強開門或在門口等候等語（
    偵(二)卷第102 頁），及證人黃百強於偵訊時證稱：被告在97
    年9 、10月間借住我家，如果我在10點睡覺前沒有接到電話
    ，就不會理他，他整晚不會回來，也沒有我家鑰匙，他都說
    睡網咖，實際上住在我家只有1 、2 天，大部分沒有看到他
    的人；我不知道97年10月16日凌晨被告在哪裡，因為我在睡
    覺，他應該沒有回我家睡覺等語（偵(二)卷第102-104 頁），
    另證人乙○○於審理時證稱：我與被告是之前在服獄認識，
    出獄之後就沒有任何互動，97年10月間也沒有跟被告在一起
    等語（本院卷第37-38 頁），足認證人黃百強、乙○○全然
    不知悉被告於97年10月16日凌晨本案發生時之行蹤，是被告
    前揭所辯其於案發時與黃百強、乙○○在一起云云，顯係圖
    卸責之詞，委無足採。
  (四)綜上，被告前揭所辯，顯係犯後卸責之詞，不足採信。本件
    事證明確，被告結夥三人以上攜帶兇器強盜之犯行，洵堪認
    定，應依法論科。
三、按刑法第321 條第1 項第3 款之攜帶兇器竊盜罪，係以行為
    人攜帶兇器竊盜為其加重條件，此所謂兇器，其種類並無限
    制，凡客觀上足對人之生命、身體、安全構成威脅，具有危
    險性之兇器均屬之，且祇須行竊時攜帶此種具有危險性之兇
    器為已足，並不以攜帶之初有行兇之意圖為必要，最高法院
    79年度台上字第5253號判例可資參照。查被告持以行強暴、
    脅迫之藍波刀1 把，雖未據扣案，惟藍波刀應屬客觀上足以
    威脅人身安全，具有危險性之兇器無疑。而被告甲○○與丁○○、丙○○持藍波刀、西瓜刀等物至被害人盧怡君、蘇靜
    美等人值班之加油站表明要強盜財物，依一般社會通念判斷
    ，顯足使前揭被害人因恐其生命、身體、安全受到立即危害
    ，而心裡受壓制，喪失意思自由致不能抗拒。是此，揆諸前
    揭說明，應認被告甲○○所為，係犯刑法第328 條第1 項強
    盜罪，而有同法第321 條第1 項第3 款攜帶兇器而犯之加重
    處罰情形，應論以同法第330 條第1 項加重強盜罪。而被告
    甲○○與丁○○、丙○○就上開犯行，有犯意聯絡及行為分
    擔，應論共同正犯。又被告與丁○○、丙○○以一行為同時
    對蘇靜美、盧怡君2 名被害人為上開加重強盜犯行，為想像
    競合犯，應依刑法第55條規定，從一重處斷。爰審酌被告甲○○正值青壯，竟不思以勞力賺取金錢，竟與丁○○、丙○○攜帶兇器利用加油站凌晨路上人車及值班人員稀少、且值
    班人員手無寸鐵之際強盜財物，犯罪手段惡劣，對於社會治
    安危害非輕，犯後猶飾詞否認犯行，未取得被害人之諒解，
    難認有悔過之意，態度不佳等一切情狀，暨其動機、手段、
    犯罪所生危害等一切情狀，量處如主文所示之刑，以資警懲
    。至公訴人就被告上開之犯行，求處有期徒刑10年，然本院
    審酌上情及公訴人求刑內容後，認公訴人上開之求刑部分應
    屬過重，應以主文所示之宣告刑為適當，附此敘明。
四、被告與丁○○、丙○○為本件強盜犯行時持以對被害人施強
    暴脅迫之藍波刀、西瓜刀各1 把，以及用以遮掩面目之鴨舌
    帽2 頂、口罩2 個，係渠等所購得作為本件強盜犯行所用之
    物，惟未據扣案，丁○○、丙○○復分別供稱已於犯案後丟
    棄於不詳地點，既無證據足認上開物品尚存在，為免執行之
    困難，爰不予宣告沒收。
據上論斷，應依刑事訴訟法第299 條第1 項前段，刑法第28條、
第330 條第1 項、第55條，判決如主文。
本案經檢察官黃子宜到庭執行職務。
中    華    民    國    99    年    6     月    17    日
            刑事第十二庭    審判長  法  官  黃建榮
                                    法  官  林勳煜
                                    法  官  王品惠
以上正本證明與原本無異。
如不服本判決應於收受本判決後10日內向本院提出上訴書狀，並
應敘述具體理由。其未敘述上訴理由者，應於上訴期間屆滿後20
日內向本院補提理由書狀（均須按他造當事人之人數附繕本）「
切勿逕送上級法院」。
中    華    民    國    99    年    6     月    17    日
                                    書記官  李文廣
附錄本案論罪科刑法條全文：
中華民國刑法第330條
犯強盜罪而有第 321 條第 1 項各款情形之一者，處 7 年以上有
期徒刑。
前項之未遂犯罰之。

司法院資訊處製作；財團法人民間司法改革基金會備份。
